臺灣臺北地方法院民事判決
111年度訴字第1057號
原      告  游德通  

訴訟代理人  楊若谷律師
被      告  蕭語嫣  
上列當事人間請求返還借款事件，本院於民國111年5月24日言詞
辯論終結，判決如下：
    主      文
被告應給付原告新臺幣壹佰萬元，及自民國一百一十年十二月七
日起至清償日止，按週年利率百分之五計算之利息。
原告其餘之訴駁回。
訴訟費用由被告負擔十分之九，餘由原告負擔。
本判決第一項於原告以新臺幣參拾參萬肆仟元為被告供擔保後，
得假執行。但被告如以新臺幣壹佰萬元為原告預供擔保，得免為
假執行。
原告其餘假執行之聲請駁回。 
    事實及理由
一、原告主張：被告分別於民國107年8月23日、同年9月21日及
    同年10月8日，向原告借款各新臺幣（下同）12萬元、50萬
    元及100萬元，合計162萬元，原告均已匯款交付被告收受，
    詎被告僅於同年10月4日以匯款方式返還原告其中50萬元借
    款，其餘借款112萬元迄未清償，經原告再三催討，均未獲
    置理，爰依民法第478條規定，提起本件訴訟。並聲明：㈠被
    告應給付原告112萬元，及自起訴狀繕本送達翌日起至清償
    日止，按週年利率5％計算之利息；㈡願供擔保，請准宣告假
    執行。
二、被告則以：被告僅有向原告借款合計150萬元，原告係於107
    年9月21日、同年10月8日分別匯款50萬元、100萬元予被告
    ，被告於同年10月4日以匯款方式清償其中50萬元借款，其
    餘借款100萬元則分次以22萬元、26萬元、26萬元、26萬元
    現金交付原告以為清償，是被告就上開150萬元借款均已清
    償完畢，並向原告取回當初被告所開立作為借款擔保之本票
    ，原告自不得請求被告再為清償。另原告於107年8月23日匯
    款予被告之12萬元並非借款，乃原告為討好被告而贊助被告
    帶同女兒出國旅遊之費用，則原告依消費借貸之法律關係，
    請求被告返還該12萬元，亦無理由，資為抗辯。並聲明：原
    告之訴及假執行之聲請均駁回。
三、本院之判斷：
　㈠原告主張其於107年9月21日及同年10月8日，分別借款50萬元
    及100萬元予被告，嗣被告於同年10月4日以匯款方式清償其
    中50萬元借款，原告另於同年8月23日曾匯款12萬元予被告
    等情，業據原告提出匯款單據為證（見北司調字卷第17頁）
    ，且為被告所不爭執，足堪信為真實。
　㈡又原告另主張其於107年8月23日匯款予被告之12萬元亦為借
    款，且被告迄今仍有112萬元之借款尚未清償，原告自得請
    求被告給付112萬及法定遲延利息等節，則為被告所否認，
    並以前揭情詞置辯。經查：
　⒈原告借款予被告之金額總計為何？
　⑴按稱消費借貸者，於當事人間必本於借貸之意思合致，而有
    移轉金錢或其他代替物之所有權於他方之行為，始得當之。
    是以消費借貸，因交付金錢之原因多端，除有金錢之交付外
    ，尚須本於借貸之意思而為交付，方克成立。倘當事人主張
    與他方有消費借貸關係存在者，自應就該借貸意思互相表示
    合致及借款業已交付之事實，均負舉證之責任，其僅證明有
    金錢之交付，未能證明借貸意思表示合致者，仍不能認為有
    該借貸關係存在（最高法院98年度台上字第1045號判決要旨
    參照）
　⑵原告雖主張其於107年8月23日匯款予被告之12萬元乃其貸與
    被告之款項，然此為被告所否認，且觀諸原告所提該筆12萬
    元之匯款申請書（見北司調字卷第17頁），其上並未載明匯
    款原因，僅能證明原告確有交付該筆12萬元款項予被告之事
    實，被告既否認該筆12萬元為借款，則以原告所舉事證，尚
    無從證明此筆12萬元款項乃兩造間基於借貸意思表示合致所
    為之給付，不能認定兩造間就該筆12萬元款項有借貸關係存
    在。是本件原告借款予被告之金額，應僅有原告於107年9月
    21日匯款之50萬元及同年10月8日匯款之100萬元，合計150
    萬元，原告逾此金額之主張，難認有據。
　⒉被告尚未清償之借款金額為何？
　⑴按債權人已證明債權存在，而債務人抗辯其已清償者，應就
    其已清償之事實負舉證責任（最高法院102年度台上字第115
    1號判決意旨參照）。
　⑵原告已證明兩造間有上開150萬元之借貸關係存在，業經本院
    認定如前，而其中50萬元部分，原告自承被告於107年10月4
    日已匯款50萬元清償，其餘100萬元借款部分，被告抗辯其
    已清償，然此既為原告所否認，則被告自應就其已清償之利
    己事實負舉證責任。惟觀諸被告所提帳戶交易明細（見訴字
    卷第35至55頁），僅能證明被告之帳戶有存入及提領現金之
    事實，不能據以判斷該等現金金流與原告有何關係，自無從
    佐證被告所辯其於108年4月、同年6月28日、同年7至8月間
    曾分別以交付現金各26萬元之方式清償上開100萬元之借款
    債務。被告另以其曾開立面額為78萬元之本票交付原告作為
    借款擔保，且原告已無法提出該張本票等節，抗辯其於開立
    本票當天曾以現金清償原告22萬元，餘款78萬元則分3次給
    付現金各26萬元全數清償借款而取回該張本票撕毀云云，然
    被告無法提出該張本票或任何原告出具之領款收據為憑，自
    難遽信為真，且依票據之無因性，本票上之權利與其基礎之
    原因關係各自獨立，故本票所載金額、原告無法提出該張78
    萬元本票等節，與兩造間成立借貸關係之數額或被告已清償
    之數額，均無必然之關係，是被告此部分抗辯，難認有據。
    至被告雖提出兩造間於111年3月27日下午2時45分許之電話
    錄音，辯稱原告於該次通話時已承認被告有拿現金清償債務
    ，且被告已將擔保之本票取回撕毀云云，惟觀諸該次對話內
    容，原告並未具體回應被告所稱現金清償之數額及取回本票
    撕毀之事，原告乃再三強調其有匯款紀錄，被告欠錢就該還
    錢，被告尚未全數清償借款等語，有電話錄音譯文附卷可稽
    （見訴字卷第81至83頁），無從以該通話內容佐證被告確有
    以現金交付原告而全數清償借款之事實。復參以被告陳稱其
    認識原告時，原告已患有帕金森氏病，並曾因服用治療疾病
    藥物過量而產生幻覺等語（詳見訴字卷第90頁），且被告曾
    於107年10月4日以匯款方式清償原告50萬元，則被告為確保
    自身權益，避免日後原告因病情影響記憶致生紛爭，理當繼
    續以能紀錄金流之匯款方式清償剩餘之100萬元債務，然被
    告卻改以現金交付方式為之，無公證第三人在場，且未向原
    告索取收據為憑，實有悖於常情，益徵被告抗辯其以現金清
    償剩餘100萬元債務云云，顯非無疑。是就本件原告貸與被
    告之150萬元借款，除原告所自承被告於107年10月4日匯款
    清償其中50萬元外，其餘100萬元借款部分，以被告所為舉
    證，難認被告確有清償此部分借款之事實，則被告尚未清償
    之借款仍有100萬元，原告基於兩造間消費借貸之法律關係
    ，自得請求被告返還100萬元。
　⒊原告得否請求法定遲延利息？
　⑴按借用人應於約定期限內，返還與借用物種類、品質、數量
    相同之物，未定返還期限者，借用人得隨時返還，貸與人亦
    得定1個月以上之相當期限，催告返還，民法第478條定有明
    文。又按給付無確定期限者，債務人於債權人得請求給付時
    ，經其催告而未為給付，自受催告時起，負遲延責任，其經
    債權人起訴而送達訴狀，或依督促程序送達支付命令，或為
    其他相類之行為者，與催告有同一之效力；遲延之債務，以
    支付金錢為標的者，債權人得請求依法定利率計算之遲延利
    息；應付利息之債務，其利率未經約定，亦無法律可據者，
    週年利率為百分之五，民法第229條第2項、第233條第1項前
    段、第203條分別定有明文。
　⑵本件借款並未約定還款期限乙節，為原告自承在卷（詳見訴
    字卷第26頁），則依民法第478條規定，貸與人即原告得定1
    個月以上之相當期限，催告返還。而原告業於108年1月間以
    即時通訊軟體平臺LINE（下稱LINE）傳送訊息要求被告清償
    本件借款，有原告所提該LINE對話紀錄及佐證對話時間之汽
    車修理廠客戶資料在卷可按（見訴字卷第63至65頁），雖被
    告辯稱該LINE對話紀錄是原告欲向被告借款，然該抗辯與對
    話內容之前後文義不符，委無足採；縱認上開LINE對話紀錄
    並非原告向被告催討本件借款之意，然原告曾以被告遲未清
    償本件借款而對被告提出詐欺之刑事告訴，經臺灣臺北地方
    檢察署檢察官偵查結果，認其僅為民事糾葛，與刑法詐欺取
    財罪之構成要件未合，於110年5月7日以110年度偵字第8135
    號為不起訴處分，有該不起訴處分書存卷可佐（見北司調字
    卷第13至15頁），足認原告於110年5月7日前對被告提出上
    開刑事告訴時，即有向被告表達請求清償本件借款之意，則
    迄至原告於110年11月29日提起本件訴訟請求被告清償借款
    時（見北司調字卷第7頁本院收狀戳），距原告催告被告返
    還借款已逾1個月，被告已應負遲延責任，是原告就本院上
    開准許部分，併請求自起訴狀繕本送達翌日即110年12月7日
    （見北司調字卷第25頁）起至清償日止，按週年利率5％計算
    之法定遲延利息，核無不合，應予准許。
四、綜上所述，原告依民法第478條規定，請求被告給付100萬元
    ，及自110年12月7日起至清償日止，按週年利率5％計算之利
    息，為有理由，應予准許；逾此範圍之請求，為無理由，應
    予駁回。
五、本件原告勝訴部分，原告陳明願供擔保以代釋明，聲請宣告
    假執行，合於規定，爰依民事訴訟法第390條第2項規定，酌
    定相當之擔保金額予以宣告；並依同法第392條第2項規定，
    依職權宣告被告如預供擔保，得免為假執行。至本件原告敗
    訴部分，其所為假執行之聲請，因訴之駁回而失所附麗，併
    駁回之。
六、本件事證已臻明確，兩造其餘攻擊防禦方法及所提證據資料
    ，核與判決之結果不生影響，爰不一一論列，併此敘明。
七、訴訟費用負擔之依據：民事訴訟法第79條。
中　　華　　民　　國　　111 　年　　5 　　月　　31　　日
                  民事第七庭  法　官　黃珮如
以上正本係照原本作成。
如對本判決上訴，須於判決送達後20日內向本院提出上訴狀。如
委任律師提起上訴者，應一併繳納上訴審裁判費。　
中　　華　　民　　國　　111 　年　　5 　　月　　31　　日
                              書記官  張惠晴